【裁判字號】    98,交聲,2288
【裁判日期】    980827
【裁判案由】    聲明異議
【裁判全文】
臺灣高雄地方法院交通事件裁定        98年度交聲字第2288號
    原處分機關  高雄市政府交通局
    異  議  人  甲○○
上列異議人因違反道路交通管理處罰條例案件，對於高雄市政府
交通局於民國97年1 月28日所為之裁處（高市交裁字第裁32-B00
000000號） ，聲明異議，本院裁定如下：
    主  文
原處分撤銷。
甲○○不罰。
    理  由
一、異議意旨略以：異議人即受處分人（下稱異議人）甲○○於
    民國96年11月11日2 時15分許，騎乘車號YF8-852 號機車（
    下稱本件機車），行駛於高雄市○○○路、美術東五路地段
    ，遭員警以「以危險方式在道路上駕駛機器腳踏車」為由開
    單舉發，惟異議人於上開時、地騎乘本件機車之行為，嗣經
    台灣高雄少年法院以96年度少調字第1178號案件審理時，因
    查無積極證據證明異議人有參與飆車之情事，而經該法院裁
    定不付審理確定，本件舉發之違規事實證據不足，爰依法聲
    明異議等語。
二、按汽車駕駛人以其他危險方式駕車者，處新臺幣6 千元以上
    2 萬4 千元以下罰鍰，並當場禁止其駕駛；汽車駕駛人有第
    1 項第1 款、第2 款或前項行為者，並吊扣該汽車牌照3 個
    月；汽車駕駛人違反第1 項、第3 項規定者，應接受道路交
    通安全講習；未滿18歲之人，其與法定代理人或監護人依第
    21條規定應同時施以道路交通安全講習，並得由警察機關公
    布其法定代理人或監護人姓名；汽車駕駛人有第43條情形者
    ，記違規點數3 點，並應接受道路交通安全講習，道路交通
    管理處罰條例第43條第1 項第1 款、第4 項前段、第5 項、
    第24條第1 項第3 款、第63條第1 項第3 款分別定有明文。
    次按法院受理有關交通事件，準用刑事訴訟法之規定，道交
    條例第89條前段亦有明定。故法院於審理行為人違反道交條
    例之案件，為事實之認定時，如就原處分機關所認定之行為
    人違規事實仍有合理之懷疑，即應依刑事訴訟法之罪疑有利
    於被告之原則，對受處分人為有利之認定。
三、經查：
（一）異議人固坦承有於上開時間騎乘本件機車之事實，惟否認
      有何以危險方式在道路上駕駛機器腳踏車之行為，並辯稱
      沒有飆車等語。而證人即舉發員警黃昶清於本院審理中證
      述當時無錄音、錄影足以證明異議人違規，只有看到30幾
      部車往高雄市○○○○路之北方行駛，後來擦撞倒在路中
      央的機車是異議人之機車，而機車撞倒前之車輛很多，沒
      印象目睹異議人有一起參與飆車等語（見本院卷第26、27
      頁）。證人黃昶清與異議人素不相識，當無甘冒偽證風險
      ，故為虛偽陳述之可能，證人黃昶清所述應屬可採。然證
      人黃昶清舉發之際，僅目睹很多機車參與飆車後，有發生
      異議人騎乘本件機車倒地之情事，惟異議人騎乘本件機車
      於上開時、地發生車禍之原因眾多，而員警舉發時並未針
      對上開參與飆車之人錄音、錄影，尚難僅憑嗣後異議人有
      騎乘本件機車於現場發生車禍即推認異議人有何參與飆車
      之行為，而為不利異議人之認定。
（二）再者，異議人經高雄市政府警察局鼓山分局以其涉嫌公共
      危險罪嫌移送台灣高雄少年法院96年度少調字第1178號案
      件審理後，該案件以異議人參與飆車行為之積極證據不足
      ，而為不付審理之裁定確定一節，業經本院依職權調閱台
      灣高雄少年法院96年度少調字第1178號案件卷宗核閱無訛
      ，則異議人是否有騎乘本件機車參與飆車之公共危險犯行
      ，即有合理可疑，基於罪疑唯輕原則，應為有利異議人之
      認定，其他車輛違法飆車之違規行為應屬該等駕駛人之個
      人行為，尚與異議人無涉。
四、綜上，舉發單位所為之舉證，並無積極證據足資證明異議人
    確有前揭違規事實，基於罪疑唯輕原則，即難謂異議人有何
    「以危險方式在道路上駕駛機器腳踏車」之違規行為。原處
    分機關對於異議人裁處12,000元，並記違規點數3 點，及施
    以道路安全講習之處分，尚有未洽，應由本院將原處分撤銷
    ，並另為不罰之諭知。
五、據上論斷，應依道路交通案件處理辦法第20條前段，裁定如
    主文。
中    華    民    國    98    年    8     月    27    日
                  交通法庭   法  官  何佩陵
以上正本證明與原本無異。
如不服本裁定，應於收受送達後5 日內向本院提出抗告狀。
中    華    民    國    98    年    8     月    27    日
                             書記官  鍾淑美


司法院資訊處製作；財團法人民間司法改革基金會備份。
